臺灣高等法院民事判決
110年度再易字第44號
再審原告    李春黛  



再審被告    利百代建設股份有限公司

法定代理人  蔡盛鈞  

上列當事人間請求返還保證金再審之訴事件，再審原告對於中華
民國110年3月15日本院109年度再易字第123號確定判決提起再審
之訴，本院不經言詞辯論終結，判決如下：
    主      文
再審之訴駁回。
再審訴訟費用由再審原告負擔。
    事實及理由
壹、程序方面：
    按再審之訴，應於30日之不變期間內提起。前項期間，自判
    決確定時起算，判決於送達前確定者，自送達時起算，民事
    訴訟法第500條第1項、第2項前段定有明文。經查，本院109
    年度再易字第123號確定判決（下稱原確定判決）為不得上
    訴第三審之事件，雖於民國110年3月15日宣判時即告確定，
    惟原確定判決於110年3月23日送達於再審原告，有本院民事
    書記官辦案進行簿可稽（見本院卷第9頁），再審原告於110
    年4月15日對原確定判決提起再審之訴，未逾30日之再審不
    變期間，合先敘明。
貳、實體方面：　　
一、再審原告主張：原確定判決所認本院109年度再易字第69號
    確定判決（下稱69號確定判決）並無不當限縮人民提起再審
    之訴之權利、提起該69號確定判決之訴訟不合法等，均僅憑
    主觀，欠缺應有之合於法理及邏輯之闡述，顯有消極不適用
    民事訴訟法第222條第3項規定等語，爰依民事訴訟法第496
    條第1項第1款規定，提起本件再審之訴，並聲明：㈠原確定
    判決撤銷。㈡69號確定判決、本院109年度再字第2號判決（
    下稱2號確定判決）、本院108年度再字第40號判決（下稱40
    號確定判決）均撤銷。㈢本院106年度上更㈠字第117號判決撤
    銷（下稱更一審確定判決）撤銷。㈣上開撤銷部分，再審被
    告在本案第一審之訴及其假執行之聲明均駁回。
二、本件未經言詞辯論，再審被告未為任何聲明及陳述。
三、按民事訴訟法第496條第1項第1款所謂適用法規顯有錯誤，
    係指裁判所適用之法規顯然不合於法律規定，或與司法院現
    尚有效及大法官會議之解釋，或本院現尚有效之判例意旨顯
    有違反，或消極的不適用法規顯然影響裁判者而言，並不包
    括裁判理由矛盾、理由不備、取捨證據失當、調查證據欠周
    、漏未斟酌證據、認定事實錯誤及在學說上諸說併存致發生
    法律上見解歧異等情形在內（最高法院104年度台聲字第120
    6號、100年度台再字第33號裁判意旨參照）。經查：
　㈠再審被告前以兩造間於87年11月3日簽訂土地合建大樓契約書
    （下稱合建契約），由再審原告提供土地，再審被告提供資
    金負責建築，合作開發興建大樓，再審被告並於簽約當日給
    付合建保證金新臺幣（下同）20萬元予再審原告，嗣合建契
    約因故解除條件成就而失效，再審被告請求再審原告返還上
    開保證金及遲延利息，未蒙置理為由，起訴請求再審原告返
    還20萬元，及自88年2月11日起至清償日止，按年息5％計算
    之利息。經臺灣臺北地方法院以102年度訴字第4062號判決
    駁回再審被告之訴，再審被告不服，提起上訴，經本院以10
    3年度上字第1212號判決駁回上訴。再審被告不服，提起第
    三審上訴，經最高法院以106年度台上字第1889號判決廢棄
    上開本院判決，並發回本院。嗣經本院以更一審確定判決再
    審原告應給付再審被告20萬元，及自102年9月22日起至清償
    日止，按年息5％計算之利息。再審原告不服，就其敗訴部分
    提起第三審上訴，經最高法院以108年台上字第1670號裁定
    駁回其上訴而確定。再審原告就更一審判決提起再審之訴，
    經本院以40號確定判決駁回確定；再審原告又就40號確定判
    決提起再審之訴，經本院以2號確定判決駁回確定；再審原
    告復就2號確定判決提起再審之訴，經本院以69號確定判決
    駁回確定；再審原告再就69號確定判決提起再審之訴，經本
    院以原確定判決駁回確定等情，有上開各該判決在卷可稽（
    見本院卷第59-96、17-47、11-14頁）。
  ㈡按法院依自由心證判斷事實之真偽，不得違背論理及經驗法
    則，民事訴訟法第222條第3項定有明文。所謂論理法則，係
    指依立法意旨或法規之社會機能就法律事實所為價值判斷之
    法則而言；所謂經驗法則，係指由社會生活累積的經驗歸納
    所得之法則而言，凡日常生活所得之通常經驗及基於專門知
    識所得之特別經驗均屬之（最高法院91年台上字第741號判
    決意旨參照）。準此，當事人以確定判決違背論理法則、經
    驗法則為理由，提起再審之訴者，其理由應有具體之指摘，
    並揭示該經驗法則、論理法則之內容。本件再審原告主張原
    確定判決逕認69號判決無適用法規顯有錯誤之情，僅憑主觀
    ，欠缺應有之合於法理及論理邏輯之闡述，消極不適用民事
    訴訟法第222條第3項規定云云。惟查原確定判決援引最高法
    院87年台聲字第330號裁定意旨、司法院釋字第177號解釋、
    最高法院60年台再字第170號、63年台上字第880號判決、92
    年度台上字第320號判決意旨等，並詳究2號確定判決及40號
    確定判決書之理由，據以認定69號確定判決無不當限縮人民
    提起再審之訴之權利、再審原告就2號確定判決更行提起再
    審之訴非屬合法等（見本院卷第12-14頁），業已敘明其推
    論依據及理由，難謂有何違反論理法則及經驗法則之情事。
    再審原告僅空言指摘原確定判決僅憑主觀、消極不適用民事
    訴訟法第222條第3項規定，而未表明原確定判決有何違反論
    理法則或經驗法則之具體事實，及該經驗法則、論理法則之
    內容，從而，再審原告主張原確定判決有民事訴訟法第496
    條第1項第1款之再審事由，洵無足取。
  ㈢綜上所述，再審原告主張原確定判決有民事訴訟法第496條第
    1項第1款再審事由，請求廢棄原確定判決，為無理由，不應
    准許，應予駁回。
四、末按再審之訴顯無再審理由者，得不經言詞辯論，以判決駁
    回之，民事訴訟法第502條第2項定有明文。所謂再審之訴顯
    無再審理由，係依再審原告所主張之再審事由，不經調查即
    可認定，在法律上顯無理由而不能獲得勝訴之判決者而言。
    承前所述，本件依再審原告主張關於民事訴訟法第496條第1
    項第1款之再審事由，依再審起訴狀所載，不經調查即可認
    顯與所定要件不符，本院自得不經言詞辯論，逕以判決駁回
    之。另再審原告所為其他陳述，均為再審之訴有理由，前訴
    訟程序之再開或續行後所應審酌之實體問題，本件再審之訴
    既為無理由，前訴訟程序無從再開或續行，本院自無再就該
    等實體問題予以論究，併予敘明。　　
五、據上論結，本件再審之訴為無理由，依民事訴訟法第78條，
    判決如主文。　　
中　　華　　民　　國　　110 　年　　8 　　月　　10　　日
                  民事第二十二庭
                      審判長法  官  張靜女
                            法  官  范明達
                            法  官  葉珊谷
正本係照原本作成。
不得上訴。
中　　華　　民　　國　　110 　年　　8 　　月　　10　　日

                            書記官  陳玉敏